【裁判字號】    90,台上,7311
【裁判日期】    901129
【裁判案由】    因背信等罪案件
【裁判全文】
最高法院刑事判決                                九十年度台上字第七三一一號
    上  訴  人  甲○○
                乙○○
    右  一  人
    選任辯護人  李國盛律師
右上訴人等因背信等罪案件，不服台灣高等法院中華民國九十年三月八日第二審更審
判決（八十九年度重上更(三)字第五○號，起訴案號：台灣台北地方法院檢察署八十一
年度偵字第二六四七七號），提起上訴，本院判決如左：
    主  文
原判決關於乙○○部分撤銷，發回台灣高等法院。
其他上訴駁回。
    理  由
一撤銷發回部分
本件原判決認定上訴人乙○○原為設於台北市○○路○段八四號八樓偉仲企業有限公
司（下稱偉仲公司）之業務員，於民國八十一年七月間因故離職，旋為甲○○即偉仲
公司之業務經理，以較優於偉仲公司原薪資高新台幣（下同）五千元及可彈性上班之
優厚條件，僱用上訴人至甲○○另在台北市○○○路○段三三九號七樓所設以其母郭
華雲為掛名負責人，甲○○為實際負責人之羅時企業有限公司（下稱羅時公司）上班
擔任業務員，上訴人明知甲○○違背任務與偉仲公司為不正當之競業，仍與甲○○基
於共同概括之犯意，為甲○○找尋仿製偉仲公司所生產便帽之下游工廠，並爭取ＡＱ
ＵＡＲＩＵＳ、ＳＵＮＲＩＣ公司訂單，使甲○○之羅時公司得以順利和偉仲公司進
行不正當之競業，而損害偉仲公司之業績。另甲○○為爭取ＳＵＮＲＩＣ公司訂單，
於八十一年十月二十二日，又將業務上所持有偉仲公司所開發之新型球帽（無專利登
記）十七頂侵占入己，攜回羅時公司，並交上訴人囑同協製帽廠股份有限公司依樣產
製，於八十一年十一月十六日為警查獲，並在羅時公司內搜獲偉仲公司所有之新型球
帽十七頂、布料說明剪貼乙冊、業務文書（含成本分析、製作說明）乙本、生產製作
明細五冊、客戶來往訂單資料三十六冊、國外客戶資料三十二冊等物等情，因而撤銷
第一審關於上訴人部分之判決，改判仍論處上訴人共同為他人處理事務，意圖為自己
不法之利益，而為違背其任務之行為，致生損害於本人之財產罪刑（處有期徒刑月
，如易科罰金以百元折算壹日，緩刑年），固非無見。
惟按有罪之判決書，應記載事實，並應於理由內記載認定犯罪事實所憑之證據及理由
，刑事訴訟法第三百零八條、第三百十條第一款定有明文。本件原判決事實欄關於上
訴人背信部分僅記載：「乙○○明知甲○○違背任務與偉仲公司為不正當之競業，仍
與甲○○基於共同概括之犯意，為甲○○找尋仿製偉仲公司所生產便帽之下游工廠，
並爭取AQUARIUS, SUNRIC公司訂單，使甲○○之羅時公司得以順利和偉仲公司進行不
正當之競業，而損害偉仲公司之業績」等情，對於上訴人如何尋找仿製偉仲公司所生
產便帽之下游工廠，如何爭取AQUARIUS, SUNRIC等公司訂單及造成偉仲公司如何之損
害等與背信罪構成要件相關之具體犯罪事實，均未妥為認定並詳為記載，理由內對於
認定背信罪部分之犯罪事實，與所依憑之證據間，究竟有何關連，亦未詳為說明及記
載，揆之首開規定，自非適法。又認事採證、證據之取捨及證據證明力之判斷，俱屬
事實審法院之職權，本院就上訴第三審之案件，認有應於審判期日調查之證據未予調
查之違法，發回原事實審法院更審，該事實審法院自應本於職權，就調查證據所得之
心證而為判斷，不得以本院發回更審之意旨採為判斷被告有無犯罪之證據。本件原判
決理由二(六)中：「況查，本件發回意旨亦指：『本件告訴人偉仲關係企業於歷審一再
指稱：AQUARIUS公司於八十年八月十四日來台，在告訴人公司與被告甲○○洽談有關
其欲購買帽子事宜，並將其需求全部告知，由告訴人公司各部門配合替其開發布料及
製作各圖案所需之換板，再於同年八月十九日向該公司報價，並於同年月十四日至十
一月二十日共打出二十款不同布料圖案樣品共計八十頂，所花費計五萬元，足見告訴
人公司並非無法如期交貨，詎被告甲○○利用在偉仲公司擔任業務經理之名義，告以
偉仲公司交貨太慢，需推薦該客戶轉向羅時公司訂貨。又告訴人公司之客戶栗原（Ｓ
ＵＮＲＩＣ）、ＰＩＯＮＥＥＲ、ＨＯＲＳＴＲＯＤＥＲ＆ＣＯ、ＦＲＡＮＺ、ＨＯ
ＷＯＲＫＡ、ＧＭＢＨ、利民、ＡＣＣＥＳＳＬＩＮＥ等公司，或由被告等虛稱偉仲
公司無法如期交貨，再將客戶資料傳真至羅時公司，推薦各該客戶轉向羅時公司交易
；或將客戶之訂單滯留、或故意以較高之價格報出，使客戶怯步、或給予客戶較高之
傭金轉向羅時公司訂購等方式，使各該客戶與告訴人公司之商機斷絕；被告甲○○並
利用其在偉仲公司上班之機會，將客戶之資料、訂購明細等轉交給羅時公司之唐文瑾
等，用以爭取告訴人公司原有之客戶，使告訴人公司受損害。並提出相關證據資佐（
詳見一審卷六四至八六、一五三、一五四頁，上訴卷二二一至二五○頁，更(一)卷八九
至一一五頁，更(二)卷四四至七○頁各告訴理由狀）』等語（按上開發回意旨係指本院
八十九年度台上字第八七二號判決），亦認被告甲○○上開所辯，是否可信非無可疑
。」，不惟對該本院判決發回意旨，係指正原審法院應就上開告訴人偉仲公司所指訴
情節之真實性，詳予調查，有所誤解，抑且將該判決發回意旨採為判斷甲○○與上訴
人有本件背信犯行之佐證，顯與證據法則有違。另上訴人主張甲○○於第一審法院所
提 REEBOK, SUNRIC, AQUARIUS, PHI, PIONEER 等公司函等（見第一審卷第三○至五
七頁），足以證明上訴人並無與甲○○共同爭取上開客戶訂單，並無背信之犯行，均
屬對上訴人有利之證據，原判決對此有利於上訴人之證據不予採納，並未說明其理由
，亦非適法。上訴人上訴意旨指摘原判決不當，尚非全無理由，應認原判決關於上訴
人部分仍有撤銷發回更審之原因。又本件雖係刑事訴訟法第三百七十六條第五款所列
之案件，惟於修正刑事訴訟法施行前，原得上訴於第三審法院且已繫屬於法院，依刑
事訴訟法施行法第五條第一項規定，仍應依施行前之法定程序終結之，併予明。
二上訴駁回部分
查第三審書狀應述上訴之理由，其未述者，得於提起上訴後十日內補提理由書於
原審法院，已逾上述期間，而於第三審法院未判決前仍未提出上訴理由書狀者，第三
審法院應以判決駁回之，刑事訴訟法第三百八十二條第一項、第三百九十五條後段規
定甚明，本件上訴人甲○○因業務侵占罪案件，不服原審判決，於九十年四月二十六
日提起上訴，並未述理由，迄今逾期已久，於本院未判決前仍未提出，依上開規定
應認上訴人甲○○之上訴不合法，予以駁回。又本件雖係刑事訴訟法第三百七十六條
第三款所列之案件，惟於修正刑事訴訟法施行前，原得上訴於第三審法院且已繫屬於
法院，依刑事訴訟法施行法第五條第一項規定，仍應依施行前之法定程序終結之，合
予指明。
據上論結，應依刑事訴訟法第三百九十七條、第四百零一條、第三百九十五條後段，
，判決如主文。
中      華      民      國     九十     年     十一     月    二十九    日
                              最高法院刑事第九庭
                                  審判長法官  莊  登  照
                                        法官  洪  明  輝
                                        法官  黃  一  鑫
                                        法官  魏  新  和
                                        法官  林  秀  夫
      右正本證明與原本無異
                                              書  記  官
中      華      民      國     九十     年     十二     月     十一     日


司法院資訊處製作；財團法人民間司法改革基金會備份。
